臺灣基隆地方法院民事裁定  
111年度抗字第30號
抗  告  人  得理資產管理有限公司

法定代理人  楊仁宏  


相  對  人  張伯欽  

上列當事人間聲請公示送達事件，抗告人對於中華民國111年8月
29日本院司法事務官所為之111年度司聲字第144號裁定提起抗告
，本院第二審合議庭裁定如下：
    主  文
原裁定廢棄。
抗告人就附件之債權讓與證明書所示債權讓與通知准予公示送達
。
聲請程序費用新臺幣壹仟元及抗告程序費用新臺幣壹仟元由相對
人負擔。 
    理  由
一、抗告意旨略以：本件原裁定以相對人之住居所，經本院司法
    事務官查詢健保資訊結果，尚有其他地址可為送達為由，認
    抗告人僅調閱相對人戶籍謄本，發現相對人設籍於基隆○○○○
    ○○○○信義辦公室，陳報相對人之住居所不明，聲請公示送達
    附件所示之債權讓與證明書，尚非已釋明其已經相當之方法
    探查，而未能知悉相對人應送達之處所，而將抗告人公示送
    達之聲請駁回。然抗告人無法同本院司法事務官一般，可依
    職權使用健保資訊連結作業查詢系統，查詢相對人送達地址
    ，且相對人是否仍住居於民國93年立約時所載之地址，抗告
    人除調閱相對人之戶籍謄本調查外，並無其他管道可以知悉
    。是以，本件抗告人實已用相當之方法探查，而未能知悉相
    對人之送達處所，依法應准為公示送達。為此，爰依法提起
    抗告，並聲明：原裁定廢棄；請准予公示送達等語。
二、按表意人非因自己之過失不知相對人居所者，得依民事訴訟
    法公示送達之規定，以公示送達為意思表示之通知。此為民
    法第97條所明定。此係為避免表意人無從為意思表示之通知
    ，而遭受不利益之結果，故使其意思表示得依民事訴訟法第
    149 條規定之方法為送達，發生通知之效力。而民事訴訟法
    第149條第1項第1 款所謂「應為送達之處所不明」，則係指
    已用相當之方法探查，仍不知其應為送達之處所者而言。其
    「不明」之事實，應由聲請公示送達之人負舉證之責任，而
    由法院依具體事實判斷之（最高法院82年台上字第272號民
    事判例可資參照）。
三、本件抗告人以相對人之戶籍係設在基隆○○○○○○○○信義辦公室
    ，而無法得知相對人之實際住所為由，依民法第97條、強制
    執行法第30條之1準用民事訴訟法第149條第1項第1款之規定
    ，就其所提出之債權讓與證明書所示債權讓與通知之意思表
    示，向本院司法事務官聲請准對相對人公示送達。查抗告人
    就其主張，已於原審提出相對人之戶籍謄本為證，且經原審
    及本院先後依職權查詢相對人個人戶籍資料結果，相對人戶
    籍自110年7月26日起迄今均在基隆○○○○○○○○信義辦公室，未
    曾遷移。則依戶籍法第50條第1項：「全戶遷離戶籍地，未
    於法定期間申請遷徙登記，無法催告，經房屋所有權人、管
    理機關、地方自治機關申請或無人申請時，戶政事務所得將
    其全戶戶籍暫遷至該戶政事務所」之規定，應堪推認相對人
    現應為送達之處所不明。原審雖以職權查得之相對人健保資
    料所載相對人通訊地址，抗告人並未釋明對於相對人應送達
    之處所已盡探知義務，而無從認相對人應受送達之處所已處
    於不明之狀態為由，駁回抗告人公示送達之聲請。惟參諸本
    院司法事務官依法務部健保資訊連結作業系統，雖查知相對
    人之通訊地址係位於「臺北市○○區○○路000巷00號4樓」（下
    稱系爭地址），該地址並與抗告人所陳報臺灣臺北地方法院
    94年票字第53694號裁定所載相對人之住所相同，然該項裁
    定係於94年8月11日作成，距本件抗告人聲請公示送達之111
    年7月27日將屆滿17年，尚無足推認係相對人現今尚有可能
    之住居處所。本院司法事務官以抗告人未釋明已就系爭地址
    送達未果，而為無從認相對人應受送達之處所已處於不明之
    狀態之論斷，顯已悖於經驗法則。況且，本院司法事務官若
    就系爭地址是否係相對人住所有疑，則依非訟事件法第51條
    本文：「司法事務官處理受移轉之非訟事件，得依職權調查
    事實及必要之證據」之規定，非不能依職權囑警查訪，卻未
    為之，即率以抗告人未釋明已對系爭地址送達未果，無從認
    相對人應受送達處所已處於不明之狀態，而駁回抗告人公示
    送達之聲請，於法即有未合。此外，復無任何事證顯示相對
    人現今住居處所何在或抗告人係因自己過失而不知相對人之
    住居所。從而，相對人應為送達之處所確屬不明，且非可歸
    責於抗告人。則抗告人依前開規定，聲請裁定准將其所提出
    之債權讓與證明書所示債權讓與通知之意思表示，洵屬有據
    ，應予准許。本院司法事務官駁回抗告人公示送達之聲請，
    尚有未洽，抗告人求予廢棄，為有理由。爰由本院廢棄原裁
    定，並裁定如主文所示。
四、據上論結，本件抗告為有理由，依非訟事件法第46條、第21
    條第2項、第24條第1項，民事訴訟法第495條之1 第1項、第
    492條、第78條，裁定如主文。 
中　　華　　民　　國　　111 　年　　9 　　月　　30　　日
                  民事庭審判長法　官　黃梅淑
　　　　　　　　　
　　　　　　　　　            法  官  曹庭毓
　　　　　　　　　
　　　　　　　　　            法  官  周裕暐　　　　　　
以上正本係照原本作成。
本裁定除以適用法規顯有錯誤為理由，不得再抗告。
如提起再抗告，應於收受送達後10日內，委任律師或具有律師資
格之人為代理人（委任有律師資格者，另應附具律師資格證書及
釋明委任人與受任人間有民事訴訟法第466條之1第1項但書或第2
項所定關係之釋明文書影本），向本院提出再抗告狀，並繳納再
抗告費新臺幣1,000元。 
中　　華　　民　　國　　111 　年　　9 　　月　　30　　日
                              書記官　謝佩芸
附件：債權讓與證明書